臺灣高等法院臺南分院刑事判決　　　　　　　　九十三年度上訴字第七三五號　Ａ
　　　上　訴　人　臺灣台南地方法院檢察署檢察官
　　　上　訴　人
　　　即　被　告　丁　○　○
　　　指定辯護人　本院公設辯護人　己　○　○
　　　上　訴　人
　　　即　被　告　甲　○　○
　　　指定辯護人　本院公設辯護人　丙　○　○
　　　被　　　告　戊○○○
右上訴人因被告傷害致死等案件，不服臺灣台南地方法院九十三年度訴字第三四八號
中華民國九十三年八月六日第一審判決（起訴案號：臺灣台南地方法院檢察署九十三
年度偵字第一○八四、一六八七、三六七五號），提起上訴，本院判決如左：
      主      文
上訴駁回。
      事      實
一、丁○○前因違反動產擔保交易法案件，經本院於民國九十二年間以九十二年度南
    簡字第三一一號判處有期徒刑四月確定，甫於同年十一月六日執行完畢。丁○○
    於九十二年十二月二十九日晚上七時許，邀約甲○○、戊○○○、林文祥、黃冠
    達、李坤勝、王道行、程小燕（林文祥之妻、大陸籍）、程小燕之女性友人（大
    陸籍），及被害人周正哲等人，至台南市台南公園自強亭內吃羊肉爐及飲酒，嗣
    林文祥、黃冠達、王道行、程小燕、程小燕之女性友人、李坤勝等人先行離去，
    戊○○○再於當日晚上十時許收拾瓦斯爐具後亦離去該處，留下丁○○、甲○○
    、周正哲三人在自強亭內飲酒。飲酒談聊間，丁○○質問周正哲為何於在其說情
    之下，仍出手毆打與周正哲有嫌隙之黃金燦，周正哲即以挑釁之言語對丁○○回
    稱：「你又不是老大，你管那麼多，過去是過去，此一時、彼一時。」等語，周
    正哲上開言行引發丁○○、甲○○之不滿，甲○○遂怒問周正哲「什麼叫此一時
    、彼一時？」，丁○○則起身一手持折疊刀、一手抓住周正哲胸口衣領，以折疊
    刀毆打周正哲臉部，然因周正哲反抗，故丁○○即與周正哲二人即扭纏在一起。
    丁○○見一人無法獨自教訓周正哲，即與甲○○共同基於傷害犯意之聯絡並互為
    傷害行為之分擔，由丁○○命甲○○自周正哲背後反扣其雙手，以便利丁○○毆
    打周正哲，惟周正哲於甲○○扣住其雙手之時，因重心不穩而倒地，此時丁○○
    、甲○○二人為識慮成熟之成年人，對於毆打人體之胸腹部，如傷及要害例如心
    臟等部分，在客觀上會引起死亡之結果，應有預見此結果發生之可能，二人能預
    見而不預見，仍由甲○○以膝蓋猛力抵住周正哲胸部，而將周正哲壓制在地上，
    丁○○隨即以腳朝周正哲臉、胸、腹部猛踹，致周正哲因胸腹部鈍傷造成心臟破
    裂及體腔大出血而昏迷，且臉部及鼻子多處亦均流血。丁○○、甲○○見闖下大
    禍，即由丁○○命甲○○以礦泉水保特瓶裝水，再以水沖潑周正哲以沖洗其血跡
    及圖讓周正哲甦醒，甲○○遂離開自強亭而前往取水多次，詎丁○○餘怒未消，
    復於甲○○取水之際，又握拳朝周正哲之眼部毆打，後因丁○○、甲○○僅見周
    正哲身體抖動而未見其甦醒，二人遂將周正哲衣物脫棄於自強亭外之垃圾桶內，
    再拾取自強亭內遊民之衣物穿著於周正哲身上，然於脫掉周正哲褲子之時，丁○○又朝周正哲下體猛踢三下。嗣後丁○○、甲○○二人合力將周正哲抬置自強亭
    外附近樹下，再以遊民之棉被覆蓋周正哲身上後，共乘機車逃逸，嗣周正哲因上
    揭傷害致低容積性休克、胸部鈍力傷而死亡。後經警追查發現丁○○、甲○○涉
    有重嫌，並於九十三年一月十二日凌晨，在台南市○○路○段二二六巷清水寺前
    發現丁○○所騎車號ＵＯＷ—一四九號（登記於歐富山之名下）之機車，並扣得
    丁○○所有折疊刀一支。嗣甲○○自知法網難逃，於九十三年一月十四日十八時
    二十分許，至台南市警察局第五分局投案，再經警於同日十八時四十五分許，在
    台南市○○○○路八十八巷十六號逮捕丁○○，而查知上情。另本案經民眾報案
    後臺灣台南地方法院檢察署檢察官據報前往相驗，經追查發現丁○○、甲○○二
    人涉有重嫌，臺灣台南地方法院檢察署檢察官遂一一偵訊相關人等，豈於九十三
    年一月十一日偵訊時，戊○○○於供前具結後，竟明知於九十二年十二月二十九
    日二十時許，其與丁○○、甲○○、周正哲、林文祥、黃冠達、李坤勝、王道行
    、程小燕、程小燕之女性友人等在台南公園自強亭內吃羊肉爐、飲酒，嗣林文祥
    、黃冠達、王道行、程小燕、程小燕之女性友人、李坤勝等人先行離去後，伊亦
    於晚上十時許獨自離去，留下丁○○、甲○○、周正哲在自強亭內飲酒，卻對於
    案情有重要關係之丁○○於案發時行蹤等事項虛偽陳述稱：「你與丁○○離開自
    強亭後去哪裡？）將未吃完東西放在連雅堂公園後，我騎機車載他去小北吃蝸牛
    肉，我就自己騎機車回安定家了，當時只叫一盤五十元之蝸牛肉，我付完帳就回
    安定了。」、「九十三年元月九日警察有帶你去小北查證，老闆說你們當日並沒
    有看到你及丁○○去吃蝸牛肉？）我們確實有去吃蝸牛。」、「你離開公園時，
    只有「雲林輝」及周正哲留在現場？）是。」等語。
二、案經台南市警察局第五分局報告臺灣台南地方法院檢察署檢察官（丁○○、甲○○部分）及臺灣台南地方法院檢察署檢察官自動檢舉（戊○○○部分）偵查起訴
    。
      理      由
壹、被告丁○○、甲○○部分：
一、訊據被告丁○○固坦承於右揭時地，與周正哲發生衝突，並毆打周正哲頭部三、
    四下，惟辯稱: 「我不可能去打死他，是甲○○打到被害人的胸椎致死的。」，
    被告甲○○亦坦承於丁○○毆打周正哲時有抓住周正哲的手，伊亦確有將腳壓在
    周正哲之身上等情，惟辯稱：「丁○○和被害人起衝突，說一些恩怨而打死被害
    人，而且我有殘障，我要抓住周正哲的手，而與周正哲一起跌在地上，爬起來時
    不小心腳才壓住周正哲。」等語。
二、經查：
（一）被告丁○○於九十三年一月十五日警詢時供述：「周正哲他殺命案是你與何人
      所為？）是我與雲林輝（甲○○）共同殺害。」、「（你與甲○○為何殺害周
      正哲？）因為我質問死者周正哲為何毆打黃金燦（狗燦仔），為何那麼多人說
      情，仍不放過，周正哲說『你不要理那麼多事，你不是老大，此一時彼一時』
      等話，雲林輝問死者說『什麼是此一時彼一時』，我便以三字經罵他，死者也
      罵三字經，我從口袋拿出預藏之折疊小刀，死者也出手毆打我胸部一拳，然後
      我握小刀往死者頭部敲打三、四下，死者也還手毆打我胸部，我隨即叫甲○○
      （雲林輝）抓住死者的手，死者與我均倒地，我爬起來就以腳踹死者胸部及臀
      部、以手毆打其腹部，死者有發出呻吟，沒有抗拒，我將死者褲子脫下，：：
      ，當時甲○○已放開死者雙手，因死者嘴巴流血，所以我叫甲○○拿水，此時
      我再以拳頭毆打死者眼睛，要他變成熊貓並叫死者周正哲找人來尋仇，甲○○
      拿水回來後，我叫他將水沖洗死者臉部，讓他清醒，雲林輝是以寶特瓶裝水的
      。當時死者還在動，我叫雲林輝繼續拿水沖死者前後有六、七桶，且由我脫下
      死者內衣及外套，我看死者會冷手在抖，我叫雲林輝（甲○○）把阿興（林新
      興）所有放置在涼亭內石椅上的衣褲換穿在死者身上，我將死者抬到石椅上，
      我叫雲林輝把棉被鋪在樹下，由我將死者抬到樹下，我怕周正哲心臟麻痺，由
      我拿高梁倒入死者嘴巴內取暖，便叫雲林輝打一一九報警，我有聽雲林輝說他
      姓鄭（鄭成功的鄭），然後我被雲林輝載離開現場。至東門圓環又打一通電話
      給一一九，消防隊說找不到人，之後我與甲○○至小北阿霞ＫＴＶ唱歌至五時
      左右，我與雲林輝一同在臨安路連雅堂睡覺直到十一、十二時才分開。」等語
      （見台南市警察局第五分局南市警五刑偵字第四一號刑事偵查卷第八至十頁）
      。觀之上述被告丁○○於九十三年一月十五日所為之陳述內容，足認被告丁○○上開警詢筆錄之陳述，係對於其犯有本案傷害致死犯行之自白。被告丁○○
      又稱：員警有跟伊說如果伊跟甲○○一起打比較重，叫伊一個人擔下來比較輕
      ，所以伊才承認等語（原審卷一八一頁）又稱：係因員警告知伊說伊是大哥，
      伊一個人承認比較輕，所以伊才承認云云，然由上揭被告丁○○於警詢筆錄之
      自白，係自承：「周正哲他殺命案是你與何人所為？）是我與雲林輝（甲○○
      ）共同殺害。」等語，並沒有獨自擔罪，故所辯尚不足採。況被告丁○○於公
      訴人向原審聲請羈押時，經原審法官訊問：「九十三年一月十五日凌晨零時十
      五分在台南市警察局第五分局警詢筆錄中所述是否實在？（提示並告以要旨）
      」等情時，復告知原審訊問之法官：「筆錄內容實在。警察在製作筆錄時沒有
      毆打我。」等語。故被告丁○○於警詢筆錄之製作過程，其所為之自白係在自
      由意識未受不法干擾下所為之供述，自可認定。
（二）被告丁○○於偵查中供述：「（你在第五分局九十三年一月十五日警訊是否屬
      實？）是。」、「（你為何會與周正哲起衝突？）在八個月前，死者毆打黃金
      燦，打的很嚴重，我就在當天的自強亭內質問周正哲為何他打人，有別人說情
      不理會，他就反問我你又不是老大，你管那麼多，過去是過去，此一時，彼一
      時，甲○○就問他什麼叫此一時，彼一時，我就站起來，周正哲也站起來，我
      拿出折疊小刀，但沒有打開，我問他：：，他就衝過來，我也站起來，我被他
      打了好幾下，我就叫甲○○過來抓住周正哲的手，我們都倒地，我站起來後，
      我用腳踹他胸部、肚子，拳頭打他腹部，當時甲○○抓住周正哲一隻手。」、
      「（你有打死者臉部？）他倒地，我打完後，他要爬起來，我叫甲○○去提水
      來給他洗臉，他一直瞪我，我才打他眼部，他就趴倒。」、「（你出手那麼重
      ，你不怕打死他？）我會怕打死他。」、「（既然怕打死他，為何會出手那麼
      重？）我不知道我會出手那麼重。」、「（你有拿刀敲他臉部？）我只有用刀
      柄敲他頭顱。」等語（見偵字第一○八四號卷第二五頁至第二六頁）；復於九
      十三年二月四日檢察官訊問時供稱：「（你再回到自強亭時，你們毆打周正哲
      時，何人先動手打周正哲？）發生衝突時，我就拿折疊刀敲他，周正哲反手，
      甲○○就扳倒周正哲，他倒地，甲○○用膝蓋壓住周正哲胸膛，甲○○就毆打
      周正哲的胸部，我毆打周正哲腹部，並用腳踹周正哲的臉。」等語（見偵字第
      一○八四號卷第四十頁至四一頁）。又於公訴人向原審聲請羈押，經原審訊問
      時供稱：「（九十三年一月十五日在偵查中所述是否實在？（提示並告以要旨
      ））實在，我不是蓄意要打死他，我不知道我出手那麼重，當時我有喝三種酒
      ，生氣起來，無法克制。」、其對案發經過之描述與警詢、偵查中相同，（見
      聲羈字第十三號卷第八、九頁）。足見被告丁○○並非僅於警詢時自白犯罪，
      於偵查中及原審裁定羈押之訊問時，亦均坦認其有觸犯本案傷害致死之犯行。
（三）被告甲○○於警詢時供述：「（周正哲他殺命案是何人所為？）是富哥（丁○○）與我共同殺害。」、「（你與丁○○因何殺害周正哲）因為丁○○與周正
      哲發生口角起爭執，丁○○為了一句話（此一時彼一時）而殺害周正哲。」、
      「（你與丁○○共同殺害周正哲案發經過為何？當時有何人在場？請詳述之？
      ）當時只有我跟丁○○跟死者三人在台南公園自強亭內，時間是九十二年十二
      月二十九日二十三時至二十四時許因為死者一直重複對丁○○說這一句（此一
      時，彼一時）引起富哥（丁○○）不高興，丁○○就起身爬過石椅往死者方向
      衝過去抓住死者的胸前衣襟說：什麼是『此一時、彼一時』，死者要出手毆打
      富雄，我就把死者的手抓住並扭轉使死者摔倒在地面上，並用我的膝蓋壓住死
      者的脖子及臉頰，富哥（丁○○）就持續毆打死者的臉部、胸部、腹部、生殖
      器官，並用腳踹死者胸部，當時死者欲掙扎但被我控制住，死者無法反抗，因
      為死者臉部及鼻子流血，丁○○就叫我拿水來，我就用大瓶的寶特瓶至涼亭外
      的洗手台裝水，拿給丁○○沖洗死者臉部，來回很多次我已經記不清楚，當時
      丁○○穿我的拖鞋，我是打赤腳去裝水，然後丁○○便拿出一之折疊式小刀，
      持小刀按住死者額頭、臉頰致流血，丁○○並向死者說『我問你什麼是此一時
      彼一時，為何打狗燦仔，我是瘦富仔我說話你沒在聽阿』，後來死者微弱說了
      一句『我不要解釋什麼是此一時彼一時』，之後就沒有聽到死者說話也沒有在
      動了。」（見警卷第二三至二四頁）等語，復於偵查中供述：「（在衝突之時
      間何時？）約十一點左右。」、「（為何會起衝突？）死者向丁○○說『此一
      時，彼一時』丁○○聽了很生氣，就過去打他。」、「周正哲與丁○○口角時
      ，丁○○毆打死者，你抓住死者衣服？）丁○○抓住死者胸口衣領，死者反抗
      ，我才去把死者手反過去，死者就跌倒在地，我就壓住死者，丁○○就打他臉
      ，胸部，肚子，以拳頭、腳踢，我一直壓住周正哲。」、「（你抓住死者，丁○○打死者，你們是否要打死死者？）我沒有殺人犯意，我只是不給死者反手
      ，我才壓住死者。」、「（你還有其他意見？）我在第五分局九十三年一月二
      日晚上，接受訊問後，心裡會害怕，我跑回雲林找我父親，向他坦白，父親要
      我面對事實，我才去第五分局投案。」（見偵字第一○八四號偵查卷第二三頁
      、二三頁背面、第二四頁）等語。復於原審訊問時供述：「（起衝突時，誰在
      現場？）我、丁○○及死者周正哲。」、「（案發經過？）當時丁○○跟死者
      講一些之前的事情，後來死者一直重複對丁○○說他是此一時，彼一時，丁○○就很生氣，要問死者這句此一時，彼一時到底是什麼意思，死者一時講不出
      所以然，並說丁○○你應該知道這句話的意思，後來丁○○就站起來，說你講
      此一時彼一時是什麼意思，就抓住死者的衣領，死者就出手要打丁○○，我就
      把死者的手掰過來，不讓他打丁○○，我一掰死者的手，死者就倒在地上，丁○○用手、用腳毆打死者的臉部、胸部、腹部，後來我看丁○○打死者打得很
      兇，我就放開死者，丁○○跟我說死者已經流血，叫我去拿寶特瓶裝水要沖洗
      死者流血的部分，那時我還隱約聽到死者和丁○○有在對話。」、「（你壓住
      死者在地上多久？）大概三分鐘左右。」、「（丁○○是否有持支折疊刀毆打
      死者？）有。毆打死者的臉部、頭部。」、「（你將死者的手抓住並扭轉摔倒
      在地上後，有無用膝蓋壓住死者的脖子和臉頰？）有。」、「（為何要出手抓
      住並扭轉死者的手，將死者摔倒地上，並用膝蓋壓住死者的脖子和臉頰？）因
      為死者要打丁○○，我才出手阻止。」、「（為何不出手阻止丁○○毆打死者
      ？）因為當時丁○○很生氣，丁○○說一我不敢說二。」、「（丁○○有無叫
      你抓住死者，壓在地上，讓他打？）丁○○有叫我這樣做。」、「（為何要這
      樣做？）一方面我怕死者毆打丁○○，另一方面丁○○叫我抓住死者，我不敢
      不服從。當時我看到死者流血，我很怕，我拿水回來後，死者還沒有死。」、
      「（你的外號？）丁○○都叫我「雲林輝」。」等語（見聲羈字第十三號卷九
      －十三頁）。由上述被告甲○○迭於警詢、偵查中及原審羈押時所為之訊問之
      供述內容觀之，被告甲○○於上開供述中，亦均坦認有犯本案傷害致死之犯行
      。
（四）被告丁○○、甲○○於原審具結作證前，均已向法官表示渠等前於警詢及偵查
      中所為之自白，均屬事實，故可知被告丁○○、甲○○證訴彼此上開之涉案情
      節，均未能解免其絲毫刑責，堪認被告丁○○、甲○○應無任意具結作證誣陷
      彼此之情形，是被告丁○○、甲○○前述對彼此不利之證詞，自均應屬事實而
      堪予採信。
（五）被告丁○○雖另辯稱：伊毆打被害人周正哲時有所節制其出手之力道，故並不
      會造成被害人周正哲死亡之結果云云，惟其於原審中自承：「我不是蓄意打死
      他，我不知我會出手那麼重。」（見原審聲羈卷），及被告甲○○稱：「我放
      開死者的手後，死者爬起來，丁○○又將死者壓倒在地，繼續打他，毆打死者
      眼睛、頭部及胸部。」（見原審聲羈卷第八頁）從而可見被告丁○○毆打被害
      人周正哲，應確有欲傷害被害人周正哲之犯意，且其傷害犯行並因而導致被害
      人周正哲死亡之結果。
（六）再按人體胸腹部內有許多重要臟器，亦係人體重要部位，若接續毆打、重擊或
      強壓人之胸腹部，會使胸腹部重要臟器破裂或大量出血而引起死亡之可能，此
      為眾所皆知之事實。本案被害人周正哲係因低容積性休克、胸部鈍力傷而死亡
      等情，業據臺灣台南地方法院檢察署檢察官履勘現場，並督同檢驗員、法醫師
      相驗、解剖，鑑定其死因屬實，有勘驗筆錄、相驗筆錄、解剖筆錄、相驗屍體
      證明書、驗斷書、解剖紀錄、現場及解剖照片七十幀在卷可稽。且本案被害人
      周正哲經送法務部法醫研究所鑑定死亡原因，經法務部法醫研究所鑑定結果，
      對於被害人周正哲死亡之意見為：「造成死者死亡之主要為胸腹部鈍傷造成心
      臟破裂及體腔大量出血死亡，傷害成因除打擊以外並有擠壓的傷害存在，行兇
      之人應不止一人。死亡方式為他殺。」，鑑定死因為：「甲、低容積性休克。
      乙、胸腹部鈍傷。丙、鬥毆」。鑑定死亡方式：「他殺。」等情。有法務部法
      醫研究所九十三年三月五日法醫理字第○九三○○○○○二三號函附之九十二
      法醫所醫鑑字第一八四○號鑑定書在卷可參。本案被害人周正哲既係因鬥毆而
      死亡，而被告丁○○既於警詢時、偵查中及原審審理時，均坦承有打被害人周
      正哲腹部及肚子等語，核被告丁○○毆打被害人周正哲之部位，與上開致死原
      因中之「腹部鈍傷」之傷害部位又相同，且被害人周正哲上開傷害又係因打擊
      及擠壓之原因所造成，故被告丁○○辯稱伊所毆打被害人周正哲之部位並非致
      命傷，自非事實。又被告甲○○亦坦承其有以腳壓住被害人周正哲之胸部，且
      時間長達三分鐘等語，參酌被告甲○○身材壯碩，又係長時間以腳壓住被害人
      周正哲之胸部，且其所壓住被害人周正哲身體之部位，亦核與被害人周正哲上
      開致死原因中之「胸部鈍傷及心臟破裂」之傷害部位相同，以及被害人周正哲
      上開傷害又係打擊或擠壓之原因所造成，基上，顯見被害人周正哲致死原因之
      傷害行為，係因被告丁○○毆打及被告甲○○以腳壓制被害人周正哲之身軀所
      為無誤。按加重結果犯，以行為人能預見其結果之發生為要件，所謂能預見乃
      指客觀情形而言，與主觀上有無預見之情形不同，若主觀上有預見，而結果之
      發生又不違背其本意時，則屬故意範圍（參最高法院四十七年臺上字第九二○
      號判例）。本案被告丁○○、甲○○二人均為識慮熟識之成年人，堆以腳重踹
      或重力擠壓等方式攻擊被害人周正哲之胸、腹部，被害人周正哲可能因內部臟
      器破裂及體腔出血而死亡，客觀上仍得以預見，然被告丁○○、甲○○竟未預
  見，而仍以毆打或以腳重力壓制被害人周正哲上開致生死亡結果之部位，致被
      害人周正哲因胸腹部鈍傷造成心臟破裂及體腔大量出血死亡，足見被害人周正
      哲之死亡結果，為被告丁○○、甲○○客觀上所得預見且與其等二人之傷害行
      為有因果關係至明。
（七）按共同實施犯罪行為之人，在合同意思範圍以內，各自分擔犯罪行為之一部，
      相互利用他人之行為，以達其犯罪之目的者，即應對於全部所發生之結果，共
      同負責（最高法院二十八年上字第三一一○號判例參酌）；復按意思之聯絡並
      不限於事前有所謀議，即僅於行為當時有共同犯意之聯絡者，亦屬之，且其表
      示之方法，亦不以明示通謀為必要，即相互間有默示之合致，亦無不可（最高
      法院七十三年台上字第二三六四號判例參照）。本案被告甲○○自承於被告丁○○毆打被害人周正哲時，係為防止被害人周正哲反抗，所以才以手抓住被害
      人周正哲，並於被害人周正哲倒地時以腳壓住被害人周正哲等語；且被告丁○○復證訴：：「（甲○○為何去壓住死者？）是我叫他幫我抓住死者一下。」
      等語（見原審九十三年度聲羈字第十三號九十三年一月十五日訊問筆錄）。是
      本案雖係先因被告丁○○與被害人周正哲起爭執，故被告丁○○才起意傷害被
      害人周正哲而毆打被害人，然被告甲○○既已聽命於被告丁○○之指示，而以
      手抓住及以腳壓住被害人周正哲，防止被害人周正哲反抗，以便利被告丁○○
      毆打被害人周正哲，其當時行為之用意當即在於與被告丁○○共同傷害被害人
      周正哲無疑，是被告丁○○、甲○○二人，自應就本案傷害被害人周正哲致死
      之全部發生結果，共同負責。
（八）末按殺人罪與傷害致人於死罪之區別，應以行為人有無殺人之犯意為斷，本案
      被告丁○○、甲○○，本案被告丁○○、甲○○與被害人周正哲並無深仇大恨
      ，係於聚會飲酒間因言語齟齬而引發爭執，堪認被告丁○○、甲○○與被害人
      周正哲起衝突之始，應無殺害被害人周正哲之犯意；且被告丁○○、甲○○毆
      打被害人周正哲後，並以礦泉水水瓶裝水澆淋並擦拭被害人周正哲，欲使被害
      人周正哲清醒，且為能讓被害人周正哲保持體溫，並脫換被害人周正哲淋濕之
      衣物，覆蓋棉被於被害人周正哲身上，且被告丁○○並另將高樑酒灌入被害人
      周正哲之口中，足徵被告丁○○、甲○○並無殺人犯意；況被告丁○○、甲○○逃離現場後，由甲○○於九十三年十二月三十日凌晨一時十一分許自稱「姓
      鄭」之人（接報人誤聽姓鄧）報案前往救護，有報案執勤個案記錄（見台南市
      警察局第五分局南市警五刑偵字第四一號刑事偵查卷第七二頁）在卷可稽，是
      客觀上難認被告丁○○、甲○○於下手時有置被害人於死亡之主觀犯意，自不
      能令負殺人既遂罪責，附此敘明。
（九）綜上，本案被告丁○○、甲○○二人於九十三年四月十四日經原審訊問時，始
      翻異前詞矢口否認有傷害致死之犯行，顯係臨訟畏罪及卸責之詞，洵無可採。
      本案事證明確，被告丁○○、甲○○之犯行洵堪認定。
貳、戊○○○部分；
一、被告戊○○○對於右揭具結後，仍於臺灣台南地方法院檢察署檢察官前就本案被
    告丁○○傷害致死案情有重要關係之事項為虛偽陳述等情坦承不諱，並有被告戊○○○九十三年一月十一日之證人結文及同日訊問筆錄一份在卷可稽（見臺灣台
    南地方法院檢察署九十二年度相字第一四九六號偵查卷第一八三頁至一八六頁）
    ，復有當日檢察官訊問筆錄之偵訊過程錄音帶附卷可參，與事實上九十二年十二
    月二十九日晚上十時許被告丁○○並未與被告戊○○○一同離開案發現場即台南
    公園自強亭，而僅留下甲○○、周正哲二人在台南公園自強亭內等情，亦據被告
    甲○○證述屬實，並為被告丁○○於原審審理時所坦認，足認被告戊○○○於具
    結後在檢察官前就案情有重要關係之被告丁○○案發時行蹤之事項，虛偽陳述稱
    ：「你與丁○○離開自強亭後去哪裡？）將未吃完東西放在連雅堂公園後，我騎
    機車載他去小北吃蝸牛肉，我就自己騎機車回安定家了，當時只叫一盤五十元之
    蝸牛肉，我付完帳就回安定了。」、「九十三年元月九日警察有帶你去小北查證
    ，老闆說你們當日並沒有看到你及丁○○去吃蝸牛肉？）我們確實有去吃蝸牛。
    」、「你離開公園時，只有「雲林輝」及周正哲留在現場？）是。」云云，確係
    虛偽陳述。
二、本件被告戊○○○犯罪部分事證明確，被告戊○○○之犯行堪以認定，應依法論
    科。
、論罪科刑及沒收部分：
    核被告丁○○、甲○○所為，係犯刑法第二百七十七條第二項之傷害致死罪。核
    被告戊○○○所為，係犯刑法第一百六十八條之偽證罪。被告丁○○、甲○○二
    人間，就傷害被害人周正哲致死有犯意聯絡及行為分擔，為共同正犯。被告戊○○○於所虛偽陳述之案件裁判確定前自白，應依刑法第一百七十二條規定，減輕
    其刑。被告丁○○前因違反動產擔保交易法案件，經原審於民國九十二年間以九
    十二年度南簡字第三一一號判處有期徒刑四月確定，甫於同年十一月六日執行完
    畢，有臺灣台南地方法院檢察署刑案資料查註紀錄表、臺灣高等法院被告全國前
    案紀錄表各一紙在卷可按，五年以內再犯本件有期徒刑以上之罪，為累犯，應依
    刑法第四十七條規定，加重其刑。
肆、原審以被告等犯行明確，因予適用刑法第二十八條、、第二百七十七條第二項、
    第四十七條、第一百六十八條、第一百七十二條、第三十八條第一項第二款、第
    七十四條第一款，並審酌被告丁○○、甲○○僅因係被害人周正哲與被告丁○○
    之口角小事，即觸犯本案傷害致死之犯行，本案主要動手傷害被害人者係被告丁○○，被告甲○○僅係聽命於被告丁○○而為，以及被告丁○○、甲○○二人毆
    打被害人周正哲之方式，二人品行及智識程度，因二人之犯行導致被害人周正哲
    死亡之結果，犯罪後均曾坦承犯行；以及被告戊○○○所犯偽證罪，有影響國家
    審判權公正之虞，惟其犯罪之動機旨在受人之託，迴護他人，犯罪手段輕微，且
    於犯罪後坦承犯行，態度良好等一切情狀，分別量處丁○○有期徒刑十年六月，
    甲○○有期徒刑九年六月，戊○○○有期徒刑一年六月，扣案之折疊刀一支，為
    被告丁○○所有，供其犯罪所用之物，業據被告丁○○供明在卷，爰依刑法第三
    十八條第一項第二款之規定宣告沒收。被告戊○○○前此未曾受有期徒刑以上刑
    之宣告，有臺灣高等法院被告全國前案紀錄表及臺灣台南地方法院檢察署刑案資
    料查註紀錄表附卷可稽，茲念其因一時失慮，致罹刑章，經此偵審教訓後，當知
    所警惕，信無再犯之虞，原審認對其所宣告之刑以暫不執行為適當，爰併諭知緩
    刑三年，以勵自新。本院核其認事用法俱無不合，量刑亦稱妥適，檢察官循被害
    人之父乙○○之請，提起上訴，認量刑過輕，被告等上訴意旨否認犯罪，空言指
    摘原判決不當，均無理由，應予駁回。
據上論結，應依刑事訴訟法第三百六十八條，判決如主文。
本案經檢察官吳萃芳到庭執行職務。
中    華    民    國      九十三      年      十一      月    三十      日
                                  臺灣高等法院臺南分院刑事第三庭
                                      審判長法官  陳    義    仲
                                            法官  宋    明    蒼
                                            法官  楊    子    莊
右正本證明與原本無異。
如不服本判決，應於判決送達後十日內向本院提出上訴狀，其未敘述理由者並應於提
出上訴狀後十日內向本院補提理由書（應附繕本)。
                                      法院書記官  王    全    龍
中    華    民    國      九十三      年      十二      月      三      日
附錄法條：
刑法第二百七十七條第二項：
犯前項之罪因而致人於死者，處無期徒刑或七年以上有期徒刑，致重傷者，處三年以
上十年以下有期徒刑。
刑法第一百六十八條：
於執行審判職務之公署審判時或於檢查官偵查時，證人、鑑定人、通譯於案情有重要
關係之事項，供前或供後具結，而為虛偽陳述者，處七年以下有期徒刑。
